【裁判字號】    98,交聲,326
【裁判日期】    980902
【裁判案由】    違反道路交通管理處罰條例聲明異議
【裁判全文】
臺灣新竹地方法院交通事件裁定        98年度交聲字第326號
原處分機關  交通部公路總局新竹區監理所
異  議  人  甲○○
即受處分人
上列受處分人因違反道路交通管理處罰條例案件，對於交通部公
路總局新竹區監理所新竹市監理站民國98年6 月1 日竹監新四字
第裁51－Z00000000 號違反道路交通管理事件裁決書，聲明異議
，本院裁定如下：
    主  文
異議駁回。
    理  由
一、原處分意旨略以：異議人即受處分人甲○○駕駛車牌號碼07
    29－PN號自用小客車於民國98年3 月14日下午4 時11分許，
    行經國道1 號南下3.1 公里處時，因有駕車行駛高速公路違
    規使用路肩之行為，為內政部警政署國道公路警察局第一警
    察隊員警當場攔停，並掣開公警局交字第Z00000000 號舉發
    違反道路交通管理事件通知單（下稱舉發單）。嗣異議人於
    應到案日期（即98年3 月29日）前向原處分機關提出陳述，
    由原處分機關函請原舉發單位即內政部警政署國道公路警察
    局第一警察隊調查，仍認其有前揭違規行為，乃依道路交通
    管理處罰條例第33條第1 項第9 款、第63條第1 項第1 款（
    裁決書漏載第1 項第1 款）規定，於98年6 月1 日以竹監新
    四字第裁51－Z00000000 號裁決書裁處異議人罰鍰新臺幣（
    下同）4,000 元，並記違規點數1 點。
二、異議意旨略以：
(一)、伊於98年3 月14日下午4 點後，從基隆南下新竹途中，因行
    駛高速公路路肩而被國道公路警察攔下，惟該路段長期以來
    每逢假日皆於下午4 點起開放路肩行駛，伊非常不服；且伊
    於警察開單前未看見禁止行駛路肩之警語，乃用路人之長期
    使用習慣所致，政府單位取消開放時段之公告太過草率，嚴
    重影響用路人之行車與生命財產安全。
(二)、又警察執法過程中，未針對遭攔停而停止於路肩之車輛加強
    保護駕駛人及乘客之生命財產安全，未於其車輛後方指揮交
    通，警察下車時應由1 人立即於其車輛後方進行警示，但2
    人皆於警車副駕駛內側處，執行過程明顯有重大缺失，應立
    即檢討改進，勿使人民留下「罔顧人命，只顧業績」之印象
    ，希望政府相關單位可以為用路人之安全設想。
(三)、政府相關單位應於取消開放路肩行駛之路段加強設置警示標
    誌，未如此作讓原本習慣性的用路人如何適應？安全性何在
    ？公路警察亦應於原開放之時段派駐於該禁行路段之起始點
    ，以任何明確之方式告知用路人該路段已取消開放路肩行駛
    ，否則依警察所稱取消開放路肩行駛之時間尚未達4 月，且
    未沿路設置連續警語，而許多外地民眾已半年甚至更久的時
    間未行駛此路段，顯不合理，請查明並將本件違規案件撤銷
    。
(四)、試問相關單位為何沒有加強宣導？高速公路屬於大眾交通，
    應以全國性媒體廣告告知用路人該路段自何時起已無法行駛
    路肩，勿以如此草率之方式改變用路人多年之習慣，政府與
    相關單位拿用路人之生命安全開玩笑實在不可取云云。
三、按「路肩」係指設於車道之外側，路面邊線與護欄或邊溝間
    之部分；汽車行駛高速公路及快速公路，不得在路肩上行駛
    ，或利用路肩超越前車或倒車，高速公路及快速公路交通管
    制規則第2 條第1 項第16款、第9 條第1 項第2 款分別定有
    明文。次按汽車行駛於高速公路、快速公路或設站管制之道
    路，不遵使用限制、禁止、行車管制及管理事項之管制規則
    而有未依規定使用路肩者，處汽車駕駛人3,000 元以上6,00
    0 元以下罰鍰；汽車駕駛人有道路交通管理處罰條例第33條
    第1 項所列條款之一者，除依原條款處罰鍰外，記違規點數
    1 點，道路交通管理處罰條例第33條第1 項第9 款、第63條
    第1 項第1 款分別定有明文。末按受處分人，不服第8 條主
    管機關所為之處罰，得於接到裁決書之翌日起20日內，向管
    轄地方法院聲明異議；又交通法庭認為聲明異議無理由者，
    應以裁定駁回之，道路交通管理處罰條例第87條第1 項、道
    路交通案件處理辦法第19條分別定有明文。
四、經查：
(一)、本件異議人於98年3 月14日下午4 時11分許，駕駛車牌號碼
    07 29 －PN號之自用小客車，行經國道1 號南下3.1 公里處
    ，因有駕車行駛高速公路違規使用路肩之行為，為內政部警
    政署國道公路警察局第一警察隊員警當場攔停後掣單舉發等
    情，有交通部公路總局新竹區監理所新竹市監理站98年6 月
    4 日竹監新字第0980004899號函及裁決書各1 份（見本院卷
    第1 至4 頁、第13頁）在卷可稽，復為異議人所自承，是異
    議人確有上開違反道路交通管理處罰條例之違規行為，實堪
    認定。
(二)、異議人雖辯稱該路段長期以來皆於假日下午4 時起開放路肩
    行駛，其因行車習慣而未注意標誌云云，經本院函詢相關單
    位，該路段位於國道1 號八堵交流道南下，於90年12月15日
    起每日上午6 至9 時；續於92年2 月28日假日下午16至19時
    開放路肩行駛小型車，因南下4 至6 公里辦理大華交流道新
    建工程需佔用路肩施工而封閉，基於安全考慮，已於97年12
    月16 日 取消該路段開放路肩措施，並配合路肩封閉作業將
    原開放路肩標誌改為進行路肩標誌；另為加強宣導於98年1
    月23日於基隆南下路口增設「97年12月起/ 基隆- 五堵/ 取
    消路肩開放」並於南下2.8 及3 公里處加設2 面「禁行路肩
    」標誌加強宣導使用，此有內政部警政署國道公路警察局第
    一警察隊98年6 月24日公警一交字第0980104209號函暨其所
    檢附之交通標誌照片2 幀、位置圖及交通部臺灣區○道○○
    ○路北區工程處98年7 月2 日北工內字第0986006816號函暨
    其所檢附之交通標誌照片5 幀附卷可稽（見本院卷第19至25
    頁）。本件異議人之違規日期為98年3 月14日，上揭警示標
    誌已於98年1 月23日附掛於號誌桿上，已如前述，從而異議
    人所陳未加強設置連續警示標誌，即與事實不符；且該標誌
    顯而易見，而異議人於本件違規時係考領有駕駛執照之人，
    有公路監理電子閘門證號查詢汽車駕駛人資料在卷可稽（見
    本院卷第26頁），行車時自應注意車前狀況及各種標誌或號
    誌，其疏未注意上開行車標誌，顯屬可歸責於己。是上開路
    段既已設置連續警示標誌，凡汽機車駕駛人均有遵守此交通
    管制號誌之義務，至於行政機關在道路設置標誌、標線或號
    誌等措施後，是否需預留一段時間的「勸導期」，係屬行政
    機關行政裁量權行使之範圍，且「勸導期」係為向民眾加強
    宣導交通規則之措施，並不影響已設置之標誌、標線或號誌
    之法律效果，無論相關單位於舉發違規前有無實施勸導，均
    無礙於受處分人確有違規行為之認定，本件員警依法所為之
    舉發，並無違誤。至舉發員警應注意維護受攔停車輛駕駛及
    乘客之生命財產安全，或應以全國性廣告或派駐員警於原開
    放路肩行駛路段之起始點向民眾加強宣導，異議人應向相關
    單位反映，尋求改善或解決之道，要不得自行認定該取消開
    放路肩行駛之措施不當，而執為免罰之理由。
五、準上，異議人所有之車輛確在前開時、地，有未依規定使用
    路肩之違規事實，原處分機關據以援引道路交通管理處罰條
    例第33條第1 項第9 款及第63條第1 項第1 款之規定，處異
    議人罰鍰4,000 元，並記違規點數1 點，於法並無不合，本
    件異議顯無理由，應予駁回。
六、據上論斷，應依道路交通案件處理辦法第19條，裁定如主文
    。
中    華    民    國    98    年    9     月    2     日
                  交通法庭法  官   黃惠玲
以上正本證明與原本無異。
如不服本裁定，應於送達後5 日內向本院提出抗告狀（須附繕本
）。
中    華    民    國    98    年    9     月    2     日
                           書記官  鄭明枝


司法院資訊處製作；財團法人民間司法改革基金會備份。
